【裁判字號】    91,國,8
【裁判日期】    920129
【裁判案由】    國家賠償
【裁判全文】
臺灣高雄地方法院民事判決  九十一年國字第八號
    原      告    甲○○
    訴訟代理人    張清雄律師
                  吳建勛律師
                  游雪莉律師
    被      告    交通部公路總局第三區養護工程處
    法定代理人    陳逢源
    訴訟代理人    蘇精哲律師
                  鄭銘仁律師
    複  代理人    許惠珠律師
右當事人間請求損害賠償事件，本院判決如左：
    主    文
被告應給付原告新台幣貳佰貳拾萬伍仟貳佰貳拾伍元，及自民國九十一年八月九日起
至清償日止，按年息百分之五計算之利息。
原告其餘之訴駁回。
訴訟費用由被告負擔五分之三，餘由原告負擔。
本判決第一項於原告以新台幣柒拾肆萬元供擔保後，得假執行；但被告如於假執行程
序實施前以新台幣貳佰貳拾壹萬元為原告預供擔保後，得免為假執行。
原告其餘假執行之聲請駁回。
    事    實
甲、原告方面：
  一、聲明：
    (1)被告應給付原告新台幣（下同）三百三十萬四千三百四十三元，及自訴狀繕本
      送達翌日起至清償日止，按年息百分之五計算之利息。
    (2)訴訟費用由被告負擔。
    (3)願供擔保，請求宣告假執行。
  二、陳述：
    (1)原告於民國八十九年八月二十七日與友人陳耀池駕駛車牌號碼ＹＪ－二四六三
      號自小客車，由高雄往屏東方向行駛，行經高屏大橋時，突遇高屏大橋斷裂，
      原告與友人連人帶車從數十公尺之高空墬落斷裂橋面，致原告受有顏面多處裂
      傷及擦傷、左腿裂傷、頭部外傷、左脛骨遠端片骨折等傷害。
    (2)按公有公共設施因設置或管理有欠缺，致人民生命、身體或財產受損害者，國
      家應負損害賠償責任；依第三條第一項請求損害賠償者，以該公共設施之設置
      或管理機關為賠償義務機關，國家賠償法第三條第一項、第九條第二項分別定
      有明文。查高屏大橋之設置管理機關為被告，高屏大橋於八十九年八月二十七
      日，在無任何天災之情況下，無預警斷裂，此斷橋事件顯肇因於被告之設置及
      管理有欠缺，而原告前已與被告就本件損害賠償事件協議多次，惟協議不成，
      是提起本件訴訟。
    (3)請求賠償項目及依據：
      醫療費用：原告因本件斷橋所受傷害，已支出十萬七千零七十五元，而健保
        給付部分為七萬一千四百二十四元。另因顏面受損，經醫師預估尚需為六次
        臉部除疤雷射手術，每次約六千元，尚需三萬六千元，至雙眼皮受損部分之
        整形手術約需二萬元，是原告共應賠償二十三萬四千四百九十九元。
      增加生活所需費用：醫護用品費用六萬八千九百零二元，看護費用四萬元，
        出院後追蹤治療之交通費用二萬三千五百六十元，搭機回國進行手術費用二
        十萬八千九百十元，另預計搭機回國進行手術之交通費二十二萬八千四百七
        十二元，共計五十六萬九千八百四十四元。
      精神慰撫金：原告為二十一歲少女，正就讀英國倫敦國王學院物理工程學院
        數學系，本有美好人生規劃，卻因事故導致顏面受損，身心具受煎熬，影響
        之深遠，絕非一般所能想像，是請求慰撫金二百五十萬元。
      綜上，原告共計請求三百三十萬四千三百四十三元。
  三、證據：提出醫療費用收據、醫護用品費用收據、計程車費用、機票收據、剪報
      、診斷證明書、協議不成立證明書、發票、學生證各一份為證。並聲請訊問證
      人黃慧芬、鄒甚。
乙、被告方面：
  一、聲明：
    (1)原告之訴超過五十二萬五千五百五十三元部分駁回。
    (2)訴訟費用由原告負擔。
    (3)如受不利之判決，願供擔保免為假執行。
  二、陳述：
    (1)對原告受傷係因被告機關管理高屏大橋有所欠缺所致，被告不爭執。
    (2)就原告所支出之醫療費用、醫護用品費用、看護費、計程車費及慰撫金在三十
      萬元內，亦均不爭執。
    (3)有關健保給付部分，依法律解釋之完整性，應認全民健保有保險人代位權之適
      用，是本件除部分係由原告支出，其餘均係健保給付部份，其請求權即移中央
      健康保險局，原告就此請求即無理由。
    (4)至原告請求從英國返國之機票費用，乃原告寒暑假返國度假之往返交通費，其
      返國並非專程為治療，自不得請求。
    (5)末查，原告所受傷害，其骨折已全部痊癒，臉部撕裂傷經治療後，除非近距離
      觀察，否則難見疤痕，足見原告因此次災害所受傷害已痊癒大半，其精神所受
      傷害要無所稱之嚴重，是以賠償三十萬元為當。
丙、本院依職權調閱原告之入出境資料。
    理    由
一、本件原告起訴主張原告於八十九年八月二十七日與友人陳耀池駕駛車牌號碼ＹＪ
    －二四六三號自小客車，由高雄往屏東方向行駛，行經高屏大橋時，突遇高屏大
    橋斷裂，原告與友人連人帶車從數十公尺之高空墬落斷裂橋面，致原告受有顏面
    多處裂傷及擦傷、左腿裂傷、頭部外傷、左脛骨遠端片骨折等傷害，而被告為高
    屏大橋之設置管理機關，經與被告就本件損害賠償事件協議多次，惟協議不成，
    為此爰依國家賠償法請求被告賠償醫療費用、增加生活所需費用及精神慰撫金共
    計三百三十萬四千三百四十三元等語。被告則以：對原告受傷係因被告機關管理
    高屏大橋有所欠缺所致及原告因而支出之醫療費用、醫護用品費用、看護費、計
    程車費均不爭執，惟有關健保給付部分，依法律解釋之完整性，應認全民健保有
    保險人代位權之適用，是原告就此請求即無理由，另原告請求從英國返國之機票
    費用，乃原告寒暑假返國度假之往返交通費，其返國並非專程為治療，自不得請
    求。至原告所受傷害，其骨折已全部痊癒，臉部撕裂傷經治療後，除非近距離觀
    察，否則難見疤痕，足見原告因此次災害所受傷害已痊癒大半，其精神所受傷害
    要無所稱之嚴重，是以賠償三十萬元為當等語資為抗辯。
二、本件原告主張原告於八十九年八月二十七日與友人陳耀池駕駛車牌號碼ＹＪ－二
    四六三號自小客車，由高雄往屏東方向行駛，行經高屏大橋時，突遇高屏大橋斷
    裂，原告與友人連人帶車從數十公尺之高空墬落斷裂橋面，致原告受有顏面多處
    裂傷及擦傷、左腿裂傷、頭部外傷、左脛骨遠端片骨折等傷害，而高屏大橋之設
    置管理機關為被告，高屏大橋於八十九年八月二十七日，在無任何天災之情況下
    ，無預警斷裂，此斷橋事件顯肇因於被告之設置及管理有欠缺，而原告前已與被
    告就本件損害賠償事件協議多次，惟協議不成等情，業據原告提出剪報、診斷證
    明書、協議不成立證明書為證，並為被告所不爭執，是原告此部份之主張堪信為
    真。
三、按公有公共設施因設置或管理有欠缺，致人民生命、身體或財產受損害者，國家
    應負損害賠償責任；又國家損害賠償，除依本法規定外，適用民法規定；另不法
    侵害他人之身體或健康者，對於被害人因此喪失或減少勞動能力或增加生活上之
    需要時，應負損害賠償責任；不法侵害他人之身體、健康、名譽、自由、信用，
    隱私、貞操，或不法侵害其他人格法益而情節重大者，被害人雖非財產上之損害
    ，亦得請求賠償相當之金顯，國家賠償法第三條第一項、第五條、民法第一百九
    十三條第一項及第一百九十五條第一項前段分別定有明文。現被告既為高屏大橋
    之管理設置機關，而高屏大橋又無端於上開時日斷裂以致行於其上之車輛墜落河
    中，其顯不具備橋樑通常應有之狀態及功能而已影響行車之安全，此管理機關之
    管理顯有欠缺，而原告之受傷又係因高屏大橋之斷裂所致，從而，原告主張被告
    應依國家賠償法第三條第一項規定負損害賠償責任，依法自屬有據。茲就原告請
    求之損害賠償金額，分別審核准駁如后：
  (一)醫療費用部分：原告主張因此一事故所支出之醫藥費為十萬七千零七十五元、健
    保給付部份七萬一千四百二十四元，另因顏面受損，經醫師預估尚需為六次臉部
    除疤雷射手術，其費用約需三萬六千元，雙眼皮受損部分之整形手術約需二萬元
    ，是請求二十三萬四千四百九十九元之事實，已據原告提出醫療費收據為證，並
    經鑑定人黃慧芬、鄒甚即長庚醫院醫師、雷射技術員證稱屬實（見本院九十一年
    十二月四日勘驗筆錄），而被告對於自付額部分及整形費用均不爭執，僅辯稱健
    保給付部份不得請求云云。惟按「保險制度，旨在保護被保險人，非為減輕損害
    事故加害人之責任。保險給付請求權之發生，係以定有支付保險費之保險契約為
    基礎，與公有公共設施因設置或管理有欠缺所生之國家賠償請求權，並非出於同
    一原因。後者之損害賠償請求權，殊不因受領前者之保險給付而喪失。又全民健
    康保險法第六十九條之一規定：『保險對象不依本法規定參加保險者，處新台幣
    三千元以上一萬五千元以下罰鍰，並追溯自合於投保條件之日起補辦投保，於罰
    鍰及保險費未繳清前，暫不予保險給付。』準此，於繳清保險費前，健保局暫不
    予保險給付，故全民健康保險之保險給付與保險費間具有對價關係，與一般之保
    險契約並無差異。查張○平請求醫療費之損害所提出收據，其中保險給付合計四
    十三萬零八百六十七元，係因其繳納保險費，健保局於保險事故發生時所為給付
    ，依上說明，被害人張○平仍得請求該部分醫療費之損失。」最高法院九十一年
    度台上字第八五七號號裁判足參。是國家賠償請求權與全民健康保險給付並非出
    於同一原因，則國家賠償請求權自不因受領全民健康保險給付而喪失，是被告辯
    稱應有代位權之適用，故不得請求云云，即無可採，是原告請求健保給付七萬一
    千四百二十四元，尚非無據，綜上，原告請求醫療費用共計二十三萬四千四百九
    十九元，應予准許。
  (二)增加生活上需要之費用部分：原告主張因此一事故支付醫護用品費用六萬八千九
    百零二元，看護費用四萬元，出院後追蹤治療之交通費用二萬三千五百六十元，
    搭機回國進行手術費用五次共二十萬八千九百十元，另預計搭機回國進行手術之
    交通費四次共二十二萬八千四百七十二元，共計五十六萬九千八百四十四元等事
    實，亦據原告提出醫護用品費用收據、計程車費用、機票收據為證，對此，被告
    僅辯稱機票費用非屬必要費用，其餘則均不爭執。而查本件原告於受傷時，係就
    讀於英國倫敦國王學院，有學生證足憑，而原告之寒暑假期間為每年六月至九月
    、十二月至一月，業經原告陳述在卷（見本院九十一年十一月十三日言詞辯論筆
    錄），至原告因顏面受傷而為手術之時間為八十九年十二月十一日、九十年七月
    二十三日、九月十二日、九十一年一月七日、四月二十二日、七月十五日、十二
    月二十日，又原告自八十三年出境前往英國至事故發生止，每年暑假期間（除八
    十五年、八十八年僅出入境一次外），均會往返台灣二次，而寒假期間僅八十六
    年底曾返回台灣一次，此有內政部警政署入出境管理局九十一年十月十六日境信
    昌字第０九一００八一八八八號函所附原告入出境記錄表在卷足參，是依此一入
    出境資料所示，原告至英國就學後，其每年均會在暑假期間回國，且約均有二次
    ，至寒假期間則較無回國之習慣，從而，依此相較於原告於受傷後返國手術時間
    ，即應扣除原告於暑假期間本會回國所花費之交通費即九十年、九十一年暑假期
    間之回國費用，始較合理。另原告自最後一次即九十一年十二月二十日手術後，
    預估尚需手術六次，依每次手術平均約隔三個月觀之，尚需一年半左右，亦即尚
    會遇二次暑假（最後一次手術約在九十三年暑假之初），是應扣除預估返國三次
    之交通費用，從而，依此計算，原告返國接受臉部手術之次數共計六次，加上日
    後預計尚需回國六次，共需回國十二次，於扣除五次暑假回國之費用，尚可請求
    七次往返之交通費，現原告請求八十九年十月三十一日、九十年七月十二日、十
    月十五日、九十一年三月六日、五月二十四日，共五次已付之機票費用（分別為
    四萬六千五百六十元、四萬二千元、四萬九千六百五十元、三萬五千三百五十元
    、三萬五千三百五十元），及日後四次之機票費用（平均每次約五萬七千一百十
    八元），於扣除九十年七月十二日之費用（屬暑假回國費用）及預估有一次暑假
    回國之機票費用後，原告請求三十三萬八千二百六十四元之機票費用，即屬正當
    ，逾此部分之請求，則非屬增加生活上需要之費用，應予駁回。綜上，原告請求
    增加生活上之費用共四十七萬零七百二十六元部分，應予准許。
  (三)精神慰撫金部分：原告因本件事故，致受有顏面多處裂傷及擦傷、左腿裂傷、頭
    部外傷、左脛骨遠端片骨折等傷害，已如前述，經治療後雖傷勢已大致痊癒，惟
    觀之原告受傷時臉部所受傷害，及經二年餘之治療其臉部、上眼皮部、下巴仍留
    存有疤痕，有受傷時及手術後照片在卷足參，尚需接受雷射手術治療，再參酌原
    告於事故發生時，年僅二十一歲，正值荳蔻年華，更就學於英國倫敦國王學院，
    前景本屬美好，卻因莫名遭此傷害，受有上開傷勢，並接連接受手術，不僅身體
    上之苦痛無法言喻，更因受此驚嚇，而導致有創傷後症候群併憂鬱症，有診斷證
    明書足稽，對其日後之影響非淺，其所受精神上之痛苦自深。爰審酌原告之身分
    地位、經濟狀況、所受之傷勢及驚嚇程度等一切情狀，認原告所請求之慰撫金以
    一百五十萬元為適當，逾此範圍之請求，則屬過高，應予駁回。
四、綜上所述，本件被告對於高屏大橋之管理既有過失，而原告又因此一過失致受有
    傷害，從而，原告依國家賠償法之規定，請求被告賠償二百二十萬五千二百二十
    五元及自起訴狀繕本送達翌日即九十一年八月九日起至清償日止，按週年利率百
    分之五計算之利息，為有理由，應予准許，至逾此部分之請求，即屬無據，應予
    駁回。
五、本件兩造均陳明願供擔保請准為或免為假執行之宣告，就原告勝訴部分，經核均
    無不合，爰分別酌定相當之擔保金額准許之，至原告敗訴部分，其假執行之聲請
    即失所依附，自應予以駁回。
六、據上論結，本件原告之訴為一部有理由，一無理由，爰依民事訴訟法第七十九條
    但書、第三百九十條第二項、第三百九十二條，判決如主文。
中      華      民      國    九十二    年      一      月    二十九    日
                              臺灣高雄地法院民事第二庭
~B法      官  楊國祥
右為正本係照原本作成。
如對本判決上訴，須於判決送達後廿日內向本院提出上訴狀。
中      華      民      國    九十二    年      一      月     二十九   日
~B法院書記官  蔡雅萍


司法院資訊處製作；財團法人民間司法改革基金會備份。
